【裁判字號】    97,執消債更,16
【裁判日期】    981223
【裁判案由】    更生之執行
【裁判全文】
臺灣彰化地方法院民事裁定          97年度執消債更字第16號
聲  請  人
即  債務人  庚○○
                        弄64.
代  理  人  王士銘律師
債  權  人  國泰世華商業銀行股份有限公司
法定代理人  甲○○
代  理  人  己○○
債  權  人  台新國際商業銀行股份有限公司
法定代理人  吳東亮
債  權  人  萬泰商業銀行股份有限公司
法定代理人  癸○○
債  權  人  荷商荷蘭銀行股份有限公司台北分公司
法定代理人  戊○○
債  權  人  台北富邦商業銀行股份有限公司
法定代理人  乙○○
債  權  人  丁○○
債  權  人  辛○○
債  權  人  壬○○
債  權  人  中國信託商業銀行股份有限公司
法定代理人  丙○○○○
上列當事人聲請消費者債務清理事件，本院裁定如下：
    主  文
債權人會議可決如附表一所示之更生方案應予認可。
債務人在未依更生條件全部履行完畢前，應受如附表二之生活限
制。
    理  由
一、按法院得將更生方案之內容及債務人財產及收入狀況報告書
    通知債權人，命債權人於法院所定期間內以書面確答是否同
    意該方案，逾期不為確答，視為同意。同意及視為同意更生
    方案之已申報無擔保及無優先權債權人過半數，且其所代表
    之債權額，逾已申報無擔保及無優先權總債權額之二分之一
    時，視為債權人會議可決更生方案。又更生方案經可決者，
    法院應為認可與否之裁定；法院為認可之裁定時，因更生方
    案履行之必要，對於債務人在未依更生條件全部履行完畢前
    之生活程度，得為相當之限制。消費者債務清理條例第60條
    第1 、2 項及第62條第1 、2 項分別定有明文。
二、查本件債務人聲請更生，業經本院97年度消債更字第74號裁
    定自民國( 下同)97 年7 月17日12時起開始更生程序在案。
    其所提如附表一所示之更生方案，經本院於98年11月18日通
    知各無擔保及無優先權債權人，命其於文到7 日內，就更生
    方案內容，以書面確答是否同意，逾期不為確答，視為同意
    。除債權人萬泰商業銀行、國泰世華商業銀行及中國信託商
    業銀行股份有限公司遵期具狀表示不同意更生方案外，第二
    大債權人台新國際商業銀行股份有限公司（占債權比例
    21.34 ％）具狀表示同意；最大債權人丁○○（占債權比例
    37.58 ％）、債權人壬○○（占債權比例3.55％）、辛○○
   （ 占債權比例3.55％）收受通知後逾期未表示同意與否；荷
    商荷蘭銀行（占債權比例6.42％）、台北富邦商業銀行股份
    有限公司（占債權比例3.57％）分別於98年11月23日、同年
    11月20日收受通知後，遲至同年12月2 日及12月1 日始具狀
    表示不同意，已逾本院所定7 日期間。是以，丁○○、壬○○、辛○○、荷商荷蘭銀行、台北富邦商業銀行股份有限公
    司未於本院所定期限內，就債務人所提更生方案確答不同意
    ，依首開規定，視為同意。則同意與視為同意之債權人，超
    過已申報無擔保及無優先權債權人半數(6/9) ，且渠等所代
    表之債權額亦逾已申報無擔保及無優先權總債權額之2 分之
    1 (1,071,917元/1,410,409元) ，此有本院98年11月18日彰
    院賢民優97年度執消債更字第16號函、送達證書、債權人提
    出民事陳報狀附卷可稽。職是，本件債務人所提上開更生方
    案，視為經債權人會議可決。
三、至不同意之債權人雖以（1 ）依債務人陳報目前每月收入約
    18,000元，扣除支出13,246元，似無法履行每月12,000元之
    清償金，其更生方案無履行可能、（2 ）清償成數過低、（
    3 ）債務人98年6 月21日所提更生方案，以每3 個月為一期
    ，清償金額尚可達15,000元，且於開始更生至今陳報收入皆
    為20,000元；惟本次更生方案每期僅償還12,000元，收入僅
    餘18,000元，似有陳報不實之疑慮；又所任職之機構既有申
    請統一編號，卻僅能提出收入切結書而無法出具較具有公信
    力之薪資證明，豈非無疑、（4 ）債務人於98年6 月所提更
    生方案及財產及收入狀況說明書所列支出並不包括房租，故
    支出部分應以行政院所公布98年度最低生活標準每月9,829
    元扣除房租所佔比例( 即28.5%)，故其支出應可縮減為
    10,445元，則每月可清償金額應為9,555 元(00000-00000)
    ，而非僅月償4,000 元，主張債務人應再提高每月清償金額
    始適當等語。惟查：
  （一）本院於98年11月18日進行書面表決程序所附如附表一所
        示之更生方案，係以3 月為一期，非以1 月為1 期，平
        均每月給付金額為4,000 元，自債務人收支狀態形式上
        觀之，要無不能履行更生方案之疑慮。
  （二）債務人所提更生方案清償債務總額比例雖僅為百分之
        25.8，惟清償總額已高於消費者債務清理條例第64條第
        2 項第4 款「債務人聲請更生前2 年間，可處分所得扣
        除自己及依法應受其扶養者所必要生活費用」之金額，
        亦高於同條例第142 條「債務人繼續清償債務，而各普
        通債權人受償額均達其債權額之百分之20以上者，法院
        得依債務人之聲請裁定免責」之清償比例。則債務人既
        已盡其清償能力提出如附表一所示更生方案，自難認有
        清償比例過低之不當。
  （三）債務人所任職之湯屋養生館，因營運不佳，故增加債務
        人每月休假日數，同時將薪資調降2,000 元；又雇主皆
        以交付現金給付薪資，故無轉帳紀錄或薪資條可供證明
        ，僅能提出由雇主出具之薪資切結書為證，此有本院98
        年12月15日電話紀錄表及債務人98年12月17日陳報到院
        、由雇主出具之薪資切結書附卷可稽，是以，關於收入
        降低之事實，尚無疑義。
  （四）債務人於98年6 月所提更生方案與財產及收入狀況說明
        書所列支出項目不包括房租，係因債務人目前居住於婆
        家，無須負擔房租；惟仍分擔家中水、電費等居住必要
        費用，每月約2 千餘元，此有債務人98年10月23日陳報
        狀在卷足憑。經核，該支出金額與內政部公告臺灣省98
        年度低收入戶每人每月支出金額9,829 元關於居住部分
        之金額相仿，足見債務人所列之個人支出9,829 元並無
        過高之情事。綜上，本院認債權人所為之上開主張，均
        無足憑採。
      衡酌債務人每月收入18,000元，扣除個人必要支出9,829
      元、與配偶分擔之子女扶養費用3,417 元後，提出平均每
      月清償4,000 元之更生方案，足認其已盡力清償。是以，
      本件更生方案核屬公允、適當、可行，且無消費者債務清
      理條例第63條所定不應認可之消極事由存在，故予認可。
      又為促使債務人履行更生方案，並教育其合理消費觀念，
      於債務人未依更生條件全部履行完畢前，限制其生活程度
      如附表二所示內容。
四、爰依首開規定，裁定如主文。
五、不同意更生方案之債權人如不服本裁定，應於裁定送達後10
    日內，以書狀向本院司法事務官提出異議。
中    華    民    國    98    年    12    月    23    日
              民事第二庭    司法事務官
以上正本係照原本作成。
如不服本裁定，應於裁定送達後10日內，以書狀向本院司法事務
官提出異議。
中    華    民    國    98    年    12    月    23    日
                            書  記  官  廖春慧
附表一：更生方案
┌──────────────────────────────────┐
│壹、更生方案內容                                                    │
├──────────────────────────────────┤
│1.每期清償金額：新台幣12,000元。                                    │
│2.每3月為一期，每期在15日給付。                                     │
│3.自認可裁定確定翌月起，分8年，共32期清償。                         │
│4.清償比例：27.22%。                                                │
│5.債務總金額：新台幣1,410,409元。                                   │
│6.清償總金額：新台幣384,000元。                                     │
├──────────────────────────────────┤
│貳、更生清償分配表                                    單位：新台幣元│
├──┬────────────┬─────────┬────────┤
│編號│      債  權  人        │  債  權  金  額  │每期可分配之金額│
├──┼────────────┼─────────┼────────┤
│ 1  │ 台新國際商業銀行       │      300,965     │     2,561      │
├──┼────────────┼─────────┼────────┤
│ 2  │ 國泰世華商業銀行       │       81,655     │       695      │
├──┼────────────┼─────────┼────────┤
│ 3  │ 萬泰商業銀行           │      251,200     │     2,137      │
├──┼────────────┼─────────┼────────┤
│ 4  │ 荷商荷蘭銀行           │       90,571     │       771      │
├──┼────────────┼─────────┼────────┤
│ 5  │ 中國信託商業銀行       │        5,637     │        48      │
├──┼────────────┼─────────┼────────┤
│ 6  │ 台北富邦商業銀行       │       50,381     │       429      │
├──┼────────────┼─────────┼────────┤
│ 7  │       丁○○           │      530,000     │     4,509      │
├──┼────────────┼─────────┼────────┤
│ 8  │       壬○○           │       50,000     │       425      │
├──┼────────────┼─────────┼────────┤
│ 9  │       辛○○           │       50,000     │       425      │
├──┼────────────┼─────────┼────────┤
│    │  合             計     │    1,410,409     │    12,000      │
├──┴────────────┴─────────┴────────┤
│參、補充說明：                                                      │
│一、總清償比例計算至百分比之小數點後第三位四捨五入至第二位。        │
│二、每期可分配金額＝債權金額總清償比例期數（元以下四捨五入）。  │
└──────────────────────────────────┘
附表二：更生債務人之生活限制
┌──────────────────────────────────┐
│准許更生之債務人，未依更生條件完全履行完畢前，應受下列之生活限制：  │
├──────────────────────────────────┤
│一、每月日常生活支出不得逾政府公告當年度債務人戶籍所在縣（市）最低生│
│    活標準，並不得為奢靡浪費之消費活動。                            │
├──────────────────────────────────┤
│二、不得為賭博或為其他投機行為。                                    │
├──────────────────────────────────┤
│三、不得搭乘計程車、高鐵及航空器，但因公務且由公費支付者不在此限。  │
├──────────────────────────────────┤
│四、不得出國遊學或出國旅遊及四星級以上飯店住宿等消費行為。          │
├──────────────────────────────────┤
│五、不得從事美容醫療等消費行為。                                    │
├──────────────────────────────────┤
│六、不得為金錢借貸或投資金融商品（例如股票、基金等）。              │
├──────────────────────────────────┤
│七、不得購置不動產。                                                │
├──────────────────────────────────┤
│八、除係維持生計之所必需者外，不得購買二萬元以上之動產。            │
├──────────────────────────────────┤
│九、不得從事逾越通常生活程度之贈與。                                │
├──────────────────────────────────┤
│十、其他經本院限制之行為。                                          │
└──────────────────────────────────┘


司法院資訊處製作；財團法人民間司法改革基金會備份。
